【裁判字號】    89,訴,1779
【裁判日期】    900525
【裁判案由】    虛報進口貨物
【裁判全文】
臺北高等行政法院判決                            八十九年度訴字第一七七九號
                              .
    原      告     尚聯汽車商業股份有限公司
    代  表  人     甲○○
    被      告     財政部基隆關稅局
    代  表  人     乙○○（局長）
    訴訟代理人     戊○○
                   丁○○
                   丙○○
右當事人間因虛報進口貨物事件，原告不服財政部關稅總局中華民國八十九年九月二
十一日台關訴丙字第八九○一九九號訴願決定，提起行政訴訟，本院判決如左：
      主  文
原告之訴駁回。
訴訟費用由原告負擔。
      事  實
一、事實概要：緣原告於民國（下同）八十四年二月二十日委由志生報關行向被告申
    報自德國進口BENZ E220 轎車乙輛（報單第ＡＷ＼Ｄ二＼八四＼一六九Ａ＼○○
    一五號），報列進口稅則第八七○三‧二三‧一○號，稅率三十％，申報單價為
    FOB/DEM 四○、五○○，案經財政部關稅總局驗估處八十四年三月三十日基五驗
    查字第○一三五六號查復，按FOB/DEM 四五、○○○核估，嗣據財政部關稅總局
    驗估處於八十四年九月二日以（八四）總驗三（四）字第一三三四號函告：「系
    案經洽據結匯銀行（第一商業銀行高雄分行）提供進口人在該行所開具結匯證實
    書、信用狀副本及存檔發票影本查得實際交易價格，核與報關時檢附之發票所列
    價格不符，該公司顯有繳驗變造發票並虛報貨物價值情事，請依法核處。」被告
    乃依據海關緝私條例第三十七條第一項之規定，科處漏稅額二倍之罰鍰計新台幣
    （下同）四六、七六六元，並依據營業稅法第五十一條第七款規定，處漏稅額五
    倍之罰鍰，計三四、三○○元，經以八十四年第三○○八號處分書通知原告。原
    告不服，循序提出異議、訴願、再訴願、行政訴訟、再審之訴，被告乃根據行政
    法院（現已改制為最高行政法院）八十七年度判字第八六一號判決意旨科處所漏
    進口稅額二倍之罰鍰計四六、七六六元，另科處所漏營業稅額一倍之罰鍰計六、
    八○○元。原告仍不服，聲明異議，經被告於八十九年六月二十六日以基普五字
    第八九一○三七七七號通知書維持原處分，原告猶未甘服，提起訴願，亦遭決定
    駁回，遂向本院提起行政訴訟。
二、訴之聲明：
  （一）原告聲明：
        原告經合法通知，未於言詞辯論期日到場，依其起訴狀之聲明及主張如後：
        訴願決定及原處分均撤銷。
  （二）被告聲明：如主文所示。
三、兩造之爭點：
    原告主張其系爭進口報單，繳驗之發票並無不實，亦未偷漏稅捐，是否可採？
  （一）原告主張之理由：
      １、就本件買賣而言，原告購車所簽發之信用狀金額是先以預估價格透過國外
          廠商當地現貨市場找尋適合原告購車條件之車種及配備而暫行預估之價格
          ，並非實際之購車價格。易言之，原告開立信用狀時所預估之車子價格，
          與國外廠商在現貨市場找到之車子價格，因其配備與信用狀上所列不同，
          故原告進口報關時每部車之實際交易價格較信用狀上所載價格低，自係當
          然之事，原告自不可能仍以信用狀上所載每部車之價格來報關核稅，此時
          ，原告自以發票上之實際交易價格報關，原告據以報關之發票均為國外供
          應商所寄發者，絕無偽造、變造情事，斷不能以銀行結匯金額與發票金額
          不同即認定該發票為經變造者。
      ２、至於信用狀上所載結匯金額若較實際交易價格多，國外廠商須將此溢價之
          款項退回原告，但國外廠商出貨時仍允許其依信用狀所載之金額押匯，此
          乃進出口貿易常有之事。故銀行結匯金額與報關時價格不同並不意味原告
          報關時所用之發票不實。此部分退款證據，原告已於訴願程序中提出，原
          告不解何以訴願決定未就此表示不採之原因，其維持原處分之決定顯然違
          法。
      ３、又就當時所採制度言之，海關對於申請報關進口貨物所應課之關稅、貨物
          稅等乃採實質審查主義，意即進口商申報交易價格後，海關並非一以進口
          商申報之交易價格課稅，而係另依職權核定完稅價格。就結果而言，進口
          商所據以完稅之交易價格乃海關依職權核定之價格，而非其原先自己申報
          之交易價格，爾後海關發現當時申報之完稅價格不實在，仍不得諭令補稅
          或課罰，此乃採職權審查主義必然之結果（參閱最高法院八十二年台非字
          第四○二號判決）。然在本件中，被告對於依增估方式結案之案件仍寄發
          處分書予以課罰，與實質審查主義之精神大相逕庭，使業者無所適從，其
          處分自屬違法。
      ４、綜上所述，被告先則自行核估（增估）價格，強迫進口商依其增估價格完
          稅，繼則否認其自行增估之結果，濫用行政權力處分進口商，顛倒其自行
          樹立之遊戲規則，難謂無濫用權力之違法。
  （二）被告主張之理由：
      １、查本件系爭貨物經財政部關稅總局驗估處向結匯銀行查得原告在該行所開
          具結匯證實書、信用狀副本及存檔發票所載金額相同，惟與原告報關時所
          繳驗發票所載金額不同，足證原告報關時所檢附之發票顯非真正交易文件
          ，自不能作為計算完稅價格之依據，本件原查得原告繳驗變造發票，虛報
          進口貨物之交易價格，原告原申報價格並非真正交易價格，從而被告按查
          得之真正交易價格核估，應屬適法。又原告既已有繳驗變造發票，虛報貨
          物價值及逃漏關稅、貨物稅及營業稅之情事，被告爰依海關緝私條例第三
          十七條第一項、貨物稅條例第三十二條第十款、營業稅法第五十一條第七
          款規定，予以論處，於法並無不合。
      ２、又查本件報關時原告所檢附之發票價格，核與開狀銀行提供之信用狀副本
          及存檔發票價格顯然不符，因開狀銀行存檔發票係出口商所提供，則原告
          據以報關之發票，並非透過開狀銀行所交付，與一般貿易常規不合，且自
          開狀日至進口日止，其間未見信用狀內容有任何變更或修改情事，準此，
          原告報關時檢附之發票顯係不實，至為明確。原告既以繳驗不實發票之不
          正當方法提供不實之價格資料，致使海關無法為正確之核價，又海關既查
          得真正交易價格，並發現本件涉有不法情事，依法科罰並追徵所漏稅款，
          並無不當。又依據“ GATT AGREEMENT AND TEXTS OF THE TECHNICAL COM
          MITTEE ON CUSTOMS VALUATION  ”有關REFUND （退款）之解釋：「貨物
          進口後才發生或生效之退款，不得據以調降進口貨物之交易價格」，亦即
          對於進口後發生之退款，在決定實付或應付價格時，應不予考慮，是以本
          件對於價格之核定，符合國際通行之規範，應無不當。
      ３、末查從價課徵關稅之進口貨物，其完稅價格以該進口貨物之交易價格作為
          計算根據，為關稅法第十二條所明定。再者財政部關稅總局八十一年九月
          二十九日（八一）台普驗字第○一八一二號函亦明示，為落實關稅交易價
          格制度，特籲請轎車進口人應本誠信原則，據實申報交易價格，以供海關
          查核，經查核屬實者，自當依法接受申報價格，不再增估補稅；若經調查
          發現其有繳驗不實發票虛報價格情事者，仍應依海關緝私條例及其他相關
          法令之規定處理。本件原告既以繳驗不實發票之不正當方法提供不實之價
          格資料，致使海關無法為正確之核價，又海關既查得真正交易價格，並發
          現本件涉有不法情事，依法科罰並追徵所漏稅款，並無不當。
     理  由
一、本件原告經合法通知，未於言詞辯論期日到場，核無行政訴訟法第二百十八條準
    用民事訴訟法第三百八十六條所列各款情形，爰依同上準用民事訴訟法第三百八
    十五條第一項前段規定，准被告之聲請，由其一造辯論而為判決，又本件起訴後
    ，被告之代表人已由張朝欽更換為乙○○，被告陳明由新代表人乙○○承受訴訟
    ，於法無違，應予准許，均合先敘明。
二、按報運貨物進口而有繳驗偽造、變造或不實之發票或憑證者，得視情節輕重，處
    以所漏進口稅額二倍至五倍之罰鍰，或沒入或併沒入其貨物，為海關緝私條例第
    三十七條第一項所明定；又依營業稅法第五十一條第七款規定，其他有漏稅事實
    者，除追繳稅款外，按所漏稅額處一倍至十倍罰鍰，並得停止其營業。
三、查本件原告報關進口時檢附之發票所列價格，與其向結匯銀行所開具結匯證實書
    、信用狀副本等資料所記載價格不符，此有財政部關稅總局驗估處八十四年總驗
    三（四）字第一三三四號函及進口報單等附卷可稽，並為原告所不爭執，自堪認
    為真實。惟原告主張其購車所簽發之信用狀金額，是先以預估價格透過國外廠商
    在當地現貨市場找尋適合原告購車條件之車種及配備而暫行預估預付之價格，並
    非實際之購車價格。至於信用狀上所載結匯金額若較實際交易價格多，國外廠商
    須將此溢價之款項退回原告，或抵作下筆交易金額之一部分，但國外廠商出貨時
    仍允許其依信用狀所載金額押匯，此乃進口貿易常有之事，故信用狀或銀行結匯
    金額與報關時價格不同並不意謂原告報關時所用之發票不實。又依行為時關稅法
    第十二條第一項規定，海關對於申請報關進口貨物所應課之關稅、貨物稅等係採
    實質審查主義，進口商所據以完稅之交易價格乃海關依職權核定價格，而非原告
    自己申報之交易價格，爾後海關發現當時申報之完稅價格不實在，仍不得諭令補
    稅或課罰，此乃採實質審查主義必然之結果，被告本件處理方式，忽略上開原則
    ，逕對原告科處罰鍰，於法有違。被告以原告申報之交易價格偏低，而課以補稅
    之處分之後，竟就同一事件重複加以課罰，使業者無所適從，原處分顯有違誤等
    語。查在一般進口貿易，進口商乃根據買賣合約書申請進口許可證，待取得許可
    證後再請求本地之開狀銀行開立信用狀給出賣人所在地之押匯銀行，允賣方提出
    一定之單據（如發票、提單、裝貨單等）後，就其按價款所開之匯票為承兌或付
    款，進口商即憑此發票、提單及裝貨單等文件辦理報關。是以進口商據以報關之
    發票應為出賣人（出口商）經過開狀銀行交付進口商者，此國際貿易實務為原告
    所明知。惟本件報關時原告所檢附之發票價格，核與開狀銀行提供之信用狀副本
    及存檔發票價格顯然不符，因開狀銀行存檔發票係出口商所提供，則原告據以報
    關之發票，並非透過開狀銀行所交付，與一般貿易常規不合，且自開狀日至進口
    日止，其間未見信用狀內容有任何變更或修改情事，準此，原告報關時檢附之票
    顯係不實，至為明確。原告就其主張本件購車所簽發之信用狀金額是先以預估價
    格透過國外廠商在當地現貨市場找尋適合原告購車條件之車種及配備而暫行預估
    預付之價格，並非實際之購車價格之事實，並未舉證以實其說，則其主張，自無
    足採。次查關稅法第十二條係規定海關核定完稅價格之規定，不論海關採行何種
    審查方式，均不免除納稅義務人據實申報交易價格之義務。本件原告報運轎車進
    口，提供不確實之價格資料如前所述，致海關陷於錯誤而為之核價，自得予以變
    更，依據查得之正確交易價格資料，另為適當之處分，此與職權審查主義、實質
    審查主義之精神並無違背。原告此部分主張，亦不足採信。末查從價課徵關稅之
    進口貨物，其完稅價格，以該進口貨物之交易價格作為計算根據，既為關稅法第
    十二條所明定。則原告報運轎車進口即應負繳驗真實發票，並有據實申報貨價之
    作為義務。本件既經被告查得真正交易價格，並發現本件涉有不法情事，當依法
    處罰，自無因海關增估作業而得免除。原告既有繳驗不實發票、逃漏稅款情事，
    被告依據首揭法條規定，對原告科處所漏進口稅額二倍之罰鍰計四六、七六三元
    ，另科處所漏營業稅一倍之罰鍰計六、八○○元，於法洵無違誤，訴願決定予以
    維持原處分，亦無不合，原告起訴意旨，難謂為有理由，應予駁回。
四、又原告本件虛報進口貨物事件，其中違反貨物稅條例科處罰鍰部分，業經改制前
    行政法院以八十七年度判字第八六一號判決原告之訴駁回，原告不服，提起再審
    ，亦經同院以八十七年度判字第二三五○號判決再審之訴駁回在案，併此敘明。
五、據上論結，本件原告之訴為無理由，依行政訴訟法第九十八條第三項前段、第二
    百十八條、民事訴訟法第三百八十五條第一項前段，判決如主文。
中      華      民      國     九十     年      五      月    二十五    日
                                    台北高等行政法院第二庭
                                              審判長法  官  王立杰
                                                    法  官  陳雅香
                                                    法  官  黃本仁
右為正本係照原本作成。
如不服本判決，應於送達後二十日內，向本院提出上訴狀並表明上訴理由，如於本判
決宣示後送達前提起上訴者，應於判決送達後二十日內補提上訴理由書（須按他造人
數附繕本）。
中      華      民      國     九十     年      五      月    二十八    日
                                                    書記官  姚國華


司法院資訊處製作；財團法人民間司法改革基金會備份。
